臺灣桃園地方法院刑事判決　　　　　　100年度交易字第148號
公　訴　人　臺灣桃園地方法院檢察署檢察官
被　　　告　劉吉利
上列被告因公共危險案件，經檢察官聲請以簡易判決處刑（99年
度偵字第22715 號），本院認不宜以簡易判決處刑（99年度壢交
簡字第3358號），改依通常程序審理，判決如下：
    主  文
劉吉利無罪。
    理  由
一、按檢察官聲請以簡易判決處刑之案件，經法院認為有刑事訴
    訟法第451 條之1 第4 項但書之情形者，應適用通常程序審
    判之，刑事訴訟法第452 條定有明文。查本案檢察官認被告
    劉吉利涉有刑法第185 條之3 之不能安全駕駛罪嫌聲請簡易
    判決處刑，本經本院桃園簡易庭以99年度壢交簡字第3358號
    ，以簡易程序審理，惟本院認本件不適於以簡易判決處刑，
    爰適用通常程序審理，合先敘明。
二、聲請簡易判決處刑意旨略以：被告劉吉利於民國99年1 月22
    日某時許，在桃園縣楊梅市某雜貨店旁，飲用米酒數杯後，
    已達不能安全駕駛動力交通工具之程度，仍騎乘車號FT2-55
    1 號重型機車上路。嗣於翌日上午1 時許，行經楊梅市○○
    街196 號時，因不勝酒力擦撞停放於路邊之陳凌哲所有車牌
    號碼YF-4349 號自小客車後，人車倒地，為警據報前往處理
    ，並將之送醫救治，於醫院測試其呼氣酒精濃度達每公升0.
    69毫克。因認被告劉吉利涉犯刑法第185 條之3 之不能安全
    駕駛罪嫌云云。
三、按被告未經審判證明有罪確定前，推定其為無罪；犯罪事實
    應依證據認定之，無證據不得認定犯罪事實，刑事訴訟法第
    154 條定有明文。又檢察官就被告犯罪事實，應負舉證責任
    ，並指出證明之方法，刑事訴訟法第161 條第1 項亦有明文
    規定。因此，檢察官對於起訴之犯罪事實，應負提出證據及
    說服之實質舉證責任。再刑事訴訟法上所謂認定犯罪事實之
    證據，係指足以證明被告確有犯罪行為之積極證據而言，該
    項證據必須適合於被告犯罪事實之認定，始得採為斷罪之資
    料；如未能發現相當證據，或證據不足以證明，自不能以推
    測或擬制之方法，以為裁判基礎；而認定犯罪事實所憑之證
    據，無論係直接證據或間接證據，其為訴訟上之證明，須於
    通常一般人均不致有所懷疑，而得確信其為真實之程度者，
    始得據為有罪之認定，倘其證明尚未達到此一程度，而有合
    理之懷疑存在，本諸無罪推定原則，自應為被告無罪之諭知
    ，最高法院69年台上字第4913號、40年台上字第86號、76年
    台上字第4986號分別著有判例可資參照。
四、檢察官認被告劉吉利涉犯前揭罪嫌，無非係以呼氣酒精濃度
    檢測單、桃園縣政府警察局舉發違反道路交通管理事件通知
    單、道路交通事故現場圖、調查報告表(一)(二)、現場照片13張
    ，以及證人姚正雄與陳凌哲之證述等，為其論據。訊據被告
    劉吉利固坦承有於99年1 月22日當日有飲用酒類，惟堅詞否
    認有何酒後駕車之犯行，辯稱：伊當日在桃園縣楊梅市某雜
    貨店附近買了酒，在路邊飲酒後，因為喝醉就在路邊睡覺，
    伊沒有騎車，伊也沒有機車鑰匙等語。
五、經查：
  (一)證人陳凌哲於警詢中證述，因接獲警方通知伊所有之車牌號
    碼YF-4349 號自用小客車於99年1 月23日上午1 時在楊梅市
    ○○街196 號遭重機車擦撞，而接受警方製作筆錄，經伊查
    看上開自小客車並無被該機車擦撞痕跡等語（偵卷第8 頁參
    照）。又證人即執行巡邏勤務之警員姚正雄於偵訊及本院審
    理程序中證稱，當時正在執行巡邏勤務，因民眾通報前有車
    禍案件，有人倒在地上，所以伊就過去處理，當時被告已經
    倒在機車旁邊，被告跟機車好像是分開的，機車應該是熄火
    的狀態，燈有沒有亮伊也沒有印象，後來就呼叫勤務中心通
    報叫救護車送被告去醫院；當時機車上有沒有插機車鑰匙也
    沒有印象了，依現場照片看來，機車鑰匙孔並無插機車鑰匙
    ；當時地上有斷斷續續的刮地痕，一般機車肇事倒地的刮地
    痕大部分是連續的，如果路面有凹凸不平才會斷斷續續，自
    現場照片觀之，路面還蠻平整的；又伊當時有稍微拍一下被
    告，叫喚被告好像也沒有什麼反應，但在伊視線所及，被告
    都沒有碰觸機車等語（偵卷第44頁、100 交易148 號卷第16
    至18頁參照）。另證人即被告之妻陳韙婷於偵訊、本院調查
    程序及審理程序中則證稱，伊當天騎機車載被告到當時的桃
    園楊梅住處附近，後來2 人吵架，被告吵著要騎機車，伊不
    想讓他騎，伊就將機車騎到附近的電線桿旁邊，將機車鑰匙
    拔走後就離開了，伊係將機車藏放在偵卷第23頁下方照片中
    電線桿下方所停放之白色小客車附近，之後就自己先離開了
    等語（偵卷第34頁、99壢交簡3358號卷第23頁正反面、100
    交易148 號卷第19頁至20頁反面）。是故：
  1.陳凌哲之自用小客車並無被擦撞之痕跡，公訴人指稱上開自
    用小客車遭被告騎乘之機車擦撞即難認有據。
  2.又第一位到場處理之員警姚正雄，雖係據報有車禍案件而到
    場查看，但到場時被告已倒地，並未親眼目睹車禍發生，而
    當時被告亦未遭機車壓住，且機車應該是熄火狀態，似無被
    告騎車摔倒之跡象；再者，雖證人姚正雄對於當時車上有無
    插放鑰匙已無記憶，但依現場照片所示，機車鑰匙孔確實無
    插放鑰匙，有現場照片1 張在卷可稽（偵卷第22頁下方照片
    參照），而被告當時經姚正雄叫喚亦無反應，應已陷泥醉或
    熟睡狀態，又被告並未碰觸機車即遭送醫，被告自不可能於
    倒地後再趁他人不注意時自行將鑰匙取下藏放；是依現場狀
    況及跡證觀之，既無機車鑰匙之存在，被告自無騎乘機車之
    可能。此外，現場雖留有刮地痕，但依證人姚正雄之辦案經
    驗，以現場路面的平整狀況，如機車有肇事情形，應不會造
    成斷續刮地痕為是，亦無法以現場之刮地痕作為認定被告有
    騎乘機車肇事之跡證。
  3.另證人即被告之妻陳韙婷則證稱，當日與被告吵架後即將機
    車藏起來，並將鑰匙取走等語；是被告身上應原本即無機車
    鑰匙，又陳韙婷藏放機車之地點與被告被人發現人車倒地之
    處，極為接近，僅相隔一個車道，有現場照片可資比照（偵
    卷第18頁上方照片及第22頁下方照片參照），故被告縱無機
    車鑰匙，要將機車拖牽至車倒之處亦非難事。
  4.綜上，現場並無機車鑰匙存在，陳韙婷亦證實被告身上並無
    鑰匙，且現場刮地痕似非肇事痕跡，而陳凌哲之自用小客車
    根本無遭擦撞之痕跡，實難認定被告有騎乘機車而肇事之行
    為。
  (二)證人姚正雄雖於本院審理程序中證稱，以現場跡證看來是車
    禍案件，因為現場有刮地痕連接至上開機車車身，另外上開
    機車也倒在車道上，研判應是機車肇事車禍所遺留等情，公
    訴人從而認定並非單純機車倒地所致，故現場才會產生延續
    且具一定長度之刮地痕。惟證人姚正雄亦證稱，伊辦理交通
    事件已有9 年，且辦了幾百件左右，機車肇事的刮地痕通常
    是連續的，如果路面有凹凸才會斷斷續續，但現場路面蠻平
    整的等語（100 交易148 號卷第17頁反面參照），並有現場
    刮地痕照片1 張附卷可按（偵卷第20頁下方照片參照）；是
    故，現場雖遺有刮地痕，且與上開機車車身相連，堪認係上
    開機車所造成無誤，但刮地痕之紋路係斷續而非連續，且文
    錄、顏色較淺，異於一般機車肇事在一定速度下倒地後所留
    下之刮痕，依證人姚正雄之辦案經驗，顯非因機車肇事所致
    ，而係被告牽機車時倒地後所留下之刮痕，已如前述，是公
    訴人以證人姚正雄之證述認定上開機車確實有肇事乙情，實
    難成立。
  (三)又公訴人以證人陳韙婷之證詞多處不實，且前後矛盾、支吾
    其詞，顯為袒護被告等情，然查：
  1.證人陳韙婷於本院100 年3 月21日調查程序中先證述，上開
    機車的鑰匙在伊這裡，將機車藏好後，伊就跑掉了，機車鑰
    匙總共有2 把，伊身上有1 把，平常機車鑰匙跟家裡鑰匙是
    放在一起，總共有2 組鑰匙，一組是伊在使用，另一組是被
    告在使用，當天因為伊跟被告吵架，伊把另一組被告使用的
    鑰匙也拿走，但有留家裡的鑰匙給被告，當天伊身上有2 把
    機車鑰匙等詞；又於本院100 年7 月7 日審理程序中證稱，
    上開機車的鑰匙只有1 把，被告身上並沒有機車鑰匙，被告
    只有一把家裡的鑰匙，伊會把家裡的鑰匙跟機車鑰匙串在一
    起，當時伊是將機車鑰匙拔掉，將家裡的鑰匙留1 把給被告
    等詞。被告雖先證稱機車鑰匙有2 把，後改稱機車鑰匙只有
    1 把，前後供述固有矛盾，惟證人陳韙婷於100 年7 月7 日
    審理程序時亦稱，伊上次開庭的時候講錯了，伊說的是99年
    7 月去臺中的時候有打1 把機車的鑰匙做為備份，而且伊原
    來將家裡門的鑰匙跟機車的鑰匙串成1 串，如果伊把機車的
    鑰匙拔掉就變成2 串鑰匙等語；查證人陳韙婷到庭作證的時
    間與案發當時（即99年1 月23日）已相距超過1 年的時間，
    而且案發後迄今，確實有另外打了1 把備份的機車鑰匙，在
    經過1 年的時間以及事實的變化，證人之記憶有所模糊及混
    淆，自在所難免；而證人陳韙婷亦自承先前在本院調查程序
    中陳述有誤，就伊的理解，將機車鑰匙從家裡鑰匙拔出來，
    原本的1 串鑰匙就變成2 串等情，另參以證人陳韙婷之教育
    程度只有國中畢業，此有證人陳韙婷之個人基本資料查詢結
    果1 份可按（100 年度交易148 號卷第30頁參照），故證人
    陳韙婷對於問題之理解及事實之陳述或有不甚清楚，即非難
    以理解，從而證人陳韙婷於本院調查程序中陳稱有2 把機車
    鑰匙，恐係記憶模糊及混淆時間點所致，自無嚴加苛責之處
    。復論，縱證人陳韙婷對於機車鑰匙的數量陳述前後有所不
    符，但證人陳韙婷2 次到庭證述均證稱案發當天被告身上應
    無機車鑰匙無誤，故證人陳韙婷之證述並非完全矛盾。
  2.另公訴人雖質疑既然證人陳韙婷身上有機車鑰匙，且不想讓
    被告騎乘上開機車，為何不直接將上開機車駛離現場，卻費
    事將機車藏起來？然查，如證人陳韙婷有意不讓被告使用上
    開機車，被告身上亦無機車鑰匙，大可將機車駛離，固係較
    符合邏輯及常理之作法；惟證人陳韙婷陳稱，當時因為吵架
    吵得很兇，已經失去理智，被告又一直在身邊要機車鑰匙，
    伊也忘了為何當時要這樣做等語；又被告亦自承，當時陳韙
    婷之住處是在楊梅市○○○路，與現場瑞梅街相距不遠，騎
    機車大約5 分鐘左右等語（100 交易148 號卷第23頁反面參
    照）；而當人失去理智時，確實會出現無法預測且不合理之
    舉動，且現場離證人陳韙婷之住處既不遠，證人陳韙婷選擇
    自行走回家亦非完全脫序之事。況且上開機車係證人陳韙婷
    藏放於案發現場附近或是擺放於該處任由被告處置，皆與被
    告是否騎乘上開機車無涉，不能以證人該部證詞略失常理即
    以此認定被告有騎乘上開機車之犯行。
  3.綜上，證人陳韙婷之證詞雖略有瑕疵而有不一致之處，但皆
    係與被告是否騎乘機車無涉之部分；況且現場並無查獲機車
    鑰匙，且被告不可能自行藏放機車鑰匙等情，已如前述，是
    證人陳韙婷之證詞或有些許瑕疵，亦均無礙於上述認定。
六、綜上所述，本件被告固有飲酒之事實，揆諸前開說明，無從
    認定被告持有機車鑰匙得以騎乘上開機車之犯行，自難令被
    告負不能安全駕駛之罪責。此外，復查無其他積極證據足認
    被告有公訴人所指之上述犯行，自不能證明被告犯罪，揆諸
    前揭說明，自應諭知被告無罪之判決。
據上論斷，應依刑事訴訟法第452 條、第301 條第1 項，判決如
主文。
本案經檢察官陳立儒到庭執行職務。
中    華    民    國   100    年    7     月    21    日
                    交通法庭  審判長法  官  徐培元
                                    法  官  廖珮伶
                                    法  官  丁俞尹
以上正本證明與原本無異。
如不服本判決應於收受判決後10日內向本院提出上訴書狀，並應
敘述具體理由。其未敘述上訴理由者，應於上訴期間屆滿後20日
內向本院補提理由書( 均須按他造當事人之人數附繕本) 「切勿
逕送上級法院」。
                                    書記官  許正旻
中    華    民    國   100    年    7     月    21    日